臺灣高等法院花蓮分院刑事裁定
111年度軍抗字第1號
抗告人  即
再審聲請人  徐世宗
上列抗告人因盜取財物等案件，不服臺灣臺東地方法院中華民國
111年8月19日所為駁回再審聲請之裁定（111年度軍聲再字第1號
），提起抗告，本院裁定如下：
    主  文
抗告駁回。                                             
    理  由
一、原裁定意旨如後附件所示。
二、抗告狀及補充理由狀意旨略以：
　㈠最高法院109年度台抗字第1948號案卷內所載事實認定錯誤
　　，應另循再審救濟，而促進轉型正義委員會（下稱促轉會）
    雖就空軍總司令部74年度轅庭判字第7號判決（下稱本案原
    判決）其中關於構造謠言淆惑視聽罪有罪部分，以促轉司字
    第38號決定書予以撤銷，惟因與數罪併罰之盜取財物、侵占
    等2罪係同一案件，依數罪併罰裁定應執行刑為2年4月而無
    從切割，故對本案全部聲請再審。本案原判決既經促轉會以
    前開決定書變更撤銷，最高法院亦認同該決定書之見解，意
    即此部分已屬無罪，與一般普通法院再審判決無罪顯然有別
    ，上開決定書符合刑事訴訟法（下稱刑訴法）第420條第1項
    第4款之規定，抗告人據此提起聲請再審，自屬有據。
　㈡又最高法院110年度台抗字第1565號裁定見解切割罪名及罪刑
    ，惟刑事判決當然須有罪名並包括罪刑才屬正確及完備，無
    法個別切割獨立存在，再審訴訟係憲法第16條訴訟權之一
　　，上開裁定見解剝奪人民再審權利，其見解違憲錯誤，而原
    裁定援用上開裁定意旨亦屬違憲有誤。本案原判決未依「罪
    證有疑，利歸被告」原則，逕認抗告人所涉盜取財物罪及侵
    占罪，構成占為己有之犯意，認定事實顯有錯誤，抗告人爰
    以此為新事證，請求撤銷原審駁回再審之裁定，而准予再審
    云云。
三、按再審係為匡正已確定判決所發生之事實誤認瑕疵而設計，
    屬非常救濟手段，為於保障人權以實現正義，與確保法的安
    定性以維繫人民對裁判之信賴二者間，求其兩全，聲請再審
    之新事證，自須足以動搖原確定判決認定之事實，故刑訴法
    第420條第1項第6款、第3項明定得據以聲請再審之新事實、
    新證據，非但內容係未經原確定判決法院調查審酌，尚且須
    執以與原確定判決已調查審酌之舊證據綜合判斷，從形式上
    觀察，即具有足以動搖原確定判決事實認定之可能性，二者
    兼備，始足當之。又是否足以動搖原確定判決之事實認定，
    必須於尊重原確定判決對原卷存舊事證所為評價之前提下，
    併就因新事實、新證據加入，對舊證據所造成之影響、修正
    ，綜合考量，依客觀存在之經驗法則、論理法則，而為判斷
    。此與判決確定前，一般救濟手段之通常上訴程序，為發揮
    審級制度之功能，上級審法院對下級審法院判決進行審查時
    ，不受原判決證據評價拘束之情形，迥不相侔；亦與同屬非
    常救濟手段之非常上訴制度，旨在針對原確定判決違背法令
    之法律上瑕疵予以糾正，藉以統一法令之適用，不涉及事實
    認定問題，大異其趣（最高法院109年度台抗字第812號裁定
    、105年度台非字第133號判決意旨參照）。　　
四、經查本件聲請再審意旨及抗告意旨所指各節，無非係對原確
    定判決事實審法院之取捨證據、評價證據證明力之職權行使
    問題，就認定不利於己之事實，片面為個人意見之辯解，再
    行爭執為其有利之主張，而此亦據原裁定詳予說明：就本案
    原判決關於構造謠言淆惑視聽有罪部分，前經促轉會依促進
    轉型正義條例平復之刑事有罪判決，將自始溯及失其效力，
    不復存在，則本案原判決關於構造謠言淆惑視聽有罪部分，
    當已非確定之有罪判決，揆諸最高法院110年度台抗字第997
    、103號裁定理由意旨，自不得以該不存在之判決作為聲請
    再審之客體，是抗告人猶就此部分聲請再審，顯屬程序違背
    規定，且無補正可能；而關於盜取財物、侵占有罪部分，其
    中聲請再審意旨㈠、㈡及㈢、3、4部分因原審業於民國111年7
    月15日以111年度軍聲再字第1號裁定命補正而迄未補正，聲
    請再審之程序均與規定有違；聲請再審意旨㈢、1部分，則係
    與前曾經原法院及本院實體裁定（即原法院106年度軍聲再
    字第1號及本院106年度軍抗字第1號）駁回之再審聲請所主
    張之事由相一致，復均未有何證據提出情事，則抗告人自係
    以「同一事實原因」而為本件再審之聲請甚明，核與刑訴法
    第434條第3項規定相違，更屬程序違背規定，猶無補正可能
    ；至聲請再審意旨㈢、2部分之主張，既係在指摘本案原判決
    有未依刑法第62條，兼或同法第18條第2項規定減刑之違誤
    ，縱認可採，明顯仍與其所犯盜取財物、侵占罪關於「罪名
    」之論斷無涉，揆諸前開說明，要與刑訴法第420條第1項第
    6款規定有所未符，不得據以聲請再審。是抗告人猶執前詞
    而為本件再審之聲請，自屬程序違背規定，仍無補正可能，
    依刑訴法第433條本文規定，俱應予駁回等情。客觀上均無
    從使原審產生動搖原確定判決所認定事實之合理懷疑，而為
    抗告人無罪、免訴、免刑或輕於原判決所認罪名之程度，難
    認與刑訴法第420條第1項第6款所規定之再審要件相合，乃
    認本件抗告人聲請再審並不合法，因而駁回其再審聲請，並
    敘明本件並無通知抗告人到場聽取其意見必要之理由，經核
    於法並無違誤。抗告意旨仍執陳詞，就原裁定已論駁之事項
    ，徒憑己意，再事爭辯，或係對於原確定判決取捨證據等採
    證認事職權行使，而與再審無關事項為指摘，且未提出任何
    具體之新事實及新證據以供判斷，其抗告為無理由，應予駁
    回。
據上論斷，應依刑事訴訟法第412條，裁定如主文。　　
中　　華　　民　　國　　111 　年　　10　　月　　19　　日
                  刑事庭審判長法  官  張宏節  
　　　　　　　　　            法  官  林恒祺
　　　　　　　　　            法  官  張健河
以上正本證明與原本無異。
如不服本裁定，應於裁定送達後5日內向本院提出抗告狀。抗告
書狀，並應敘述抗告之理由。
因疫情而遲誤不變期間，得向法院聲請回復原狀。
中　　華　　民　　國　　111 　年　　10　　月　　19　　日
                              書記官  林明智